【裁判字號】    90,上訴,122
【裁判日期】    901113
【裁判案由】    公共危險
【裁判全文】
臺灣高等法院花蓮分院刑事判決            九十年度上訴字第一二二號
    上    訴  人  臺灣臺東地方法院檢察署檢察官
    上訴人即被告  丙○○
    選任  辯護人  李百峰律師
    被        告  甲○○
    指定  辯護人  李百峰律師
右列上訴人因被告公共危險等案件，不服臺灣臺東地方法院九十年度訴字第四四號中
華民國九十年四月二十三日第一審判決( 起訴案號：臺灣臺東地方法院檢察署八十九
年度偵字第一五０八號 )，提起上訴，本院判決如左：
    主  文
原判決關於丙○○部分撤銷。
丙○○以加害生命、財產之事恐嚇他人，致生危害於安全，處有期徒刑玖月。
其他上訴駁回。
    事  實
一丙○○於民國八十九年六月十五日晚間八時許，先撥打0000000000號行
  動電話號碼，至臺東縣臺東市○○路二一三號乙○○經營之「泰源牛肉麵小吃部」
  （電話號碼為○八九─三六○二○九），在電話中以加害生命、財產之事向乙○○
  恐嚇「小心一點，準備滅火器」等語，旋即駕駛車牌Ｎ九─四一九二號白色自用小
  客車，搭載事先準備好以玻璃酒瓶裝汽油及點火油芯之汽油彈一支，於同日晚間八
  時二十五分許，向前開寶桑路二一三號小吃店亦為乙○○住處前，投擲未點火之汽
  油彈於該小吃店店右側前招牌處，以加害生命、財產之事恐嚇乙○○，致生危害於
  其安全。丙○○投完，立刻駕駛自用小客車逃逸他去，惟仍為在場人吳英琦記下車
  牌號碼報警，旋由警方通報警網於當日晚間九時十五分許，在臺東縣卑南鄉○○○
  街「大南國民小學」前方將之攔獲，並在該車後行李箱內扣得二十公升塑膠桶一個
  ，內殘留汽油五分之一桶。
二案經臺東縣警察局臺東分局報請臺灣臺東地方法院檢察署檢察官偵查起訴。
    理  由
一訊據被告丙○○矢口否認有右開犯行，辯稱案發當晚與朋友在臺東縣臺東市○○路
  ○段「竹庭卡拉○Ｋ」店內唱歌喝酒，未曾打電話恐嚇及投擲汽油彈等云云。惟查
  ：車號Ｎ九─四一九二號白色自用小客車係被告丙○○所有，八十九年六月十五日
  晚並未出借他人或由他人使用之情，為被告丙○○所自承無訛，並有車籍作業系統
  查詢認可資料及行車執照影本各一份在卷可佐。被告丙○○並供稱案發當夜與被告
  甲○○自晚間七時許，即與朋友一起前往臺東市○○路○段「竹庭卡拉○Ｋ」店內
  唱歌喝酒，直至當晚八時四十分許才一起離開等語。而被告丙○○駕駛其所有之車
  號Ｎ九─四一九二號白色自用小客車向乙○○之小吃店店門口投擲汽油彈，以及遭
  人記下車牌號碼等情，已據被害人乙○○在警訊時、偵查中及原審、本院審理時陳
  述明確，核與記下車牌號碼之目擊證人吳英琦在警訊時及原審法院審理時證述之情
  節相符。證人鄭世偟亦於警訊時證稱「當時發生時，我轉頭看見一部白色的車，汽
  油彈從裡頭擲出，便快速開走」、「我當時沒有看見車牌號碼，但車身車型及顏色
  都和放置在貴所前Ｎ九─四一九二號相似」等語。證人黃正強於原審法院審理時雖
  證述「（八十九年六月十五日晚間）是我打電話找丙○○開車載我到竹庭卡拉○Ｋ
  店，因為我在那裡炒菜，大約在晚上七點左右新聞剛播報時，丙○○才從我家載我
  到卡拉○Ｋ店．．．到的時候他們並沒有馬上離開，有叫六罐啤酒及點五百元銅板
  的歌，他們在那裡待約二、三個小時，中間並未離開，因為他（丙○○）的車子就
  在廚房旁邊，我還有到丙○○的位子上與丙○○喝酒」等語，然證人黃正強在警訊
  時卻證稱「丙○○夥同女子甲○○於八十九年六月十五日十九時十分許至我家．．
  ．駕自小客車Ｎ九─四一九二號載我至竹庭卡拉○Ｋ店內飲酒，當時大約是十九時
  二十分許，我只敬了幾杯酒便離開至廚房工作，丙○○及甲○○於何時離開店裡，
  我並不清楚」，於偵查中證稱「我是當晚七點多去卡拉○Ｋ店上班，叫丙○○載我
  去，當時正在報導新聞，甲○○也有去，到店裡面，丙○○叫了六瓶啤酒，我陪他
  一下，之後我就回廚房工作，他們何時走我不清楚」、「（問？丙○○及甲○○離
  開到底何時呢）我不知道，我七點多還在報新聞時，他們到店裡，之後我進廚房工
  作，他們何時走，我根本不知道」等語（見八十九年八月三十一日偵查筆錄），則
  證人黃正強關於八十九年六月十五日晚間被告丙○○何時離開竹庭卡拉○Ｋ店之情
  節，前後證述不一，在警訊時及偵查中證述不清楚或不知道，在原審法院審理時則
  證稱丙○○自晚間七點多開始共待約二、三個小時且中間並未離開等語，顯然證人
  黃正強於原審所述關於被告丙○○何時離開竹庭卡拉○Ｋ店之證詞係迴護被告之詞
  ，不能採信。此外，被告丙○○所有之前開自用小客車於八十九年六月十五日晚間
  九時十五分許被攔獲時，並在該車後行李箱中查獲二十公升塑膠桶一個，內殘留汽
  油五分之一桶乙節，為被告丙○○所自承，尚有照片二幀在卷，及該只汽油桶扣案
  可佐。被告丙○○辯稱其未投擲汽油彈乙節，顯不足採。至於被告丙○○是否撥打
  電話恐嚇乙○○之情，查0000000000號行動電話號碼係被告丙○○向和
  信電訊股份有限公司（下稱和信公司）承租，有和信公司之查覆通知一份在卷，並
  為被告丙○○所不否認。而0000000000號行動電話號碼曾於八十九年六
  月十五日夜間八時零分三十五秒許，前後撥○八九─三六○二○九號電話至被害人
  乙○○店中之電話兩次，有和信公司提供之通聯記錄一份在卷可稽。被告丙○○雖
  辯稱0000000000號行動電話號碼早已贈與吳英琦使用。復查該號行動電
  話當時仍為被告丙○○所使用當中，亦據共同被告甲○○供述明確（見八十九年十
  月四日偵查筆錄），以及證人吳英琦在原審法院審理時證述屬實。倘若被告丙○○
  稱0000000000號行動電話號碼在八十九年六月十五日前早已交由證人吳
  英琦使用為真實，而當晚證人吳英琦係與被害人乙○○共同在泰源牛肉麵小吃部店
  內，參照前開和信公司提供之通聯記錄，八十九年六月十五日當晚○八九─三六○
  二○九號行動電話號碼有撥至被害人乙○○店中之電話兩次之情，既然證人吳英琦
  當晚在被害人乙○○之店中，當時根本無庸以正在使用的行動電話號碼撥打被害人
  乙○○之店中電話號碼，故被告丙○○所稱0000000000號行動電話號碼
  早已交由證人吳英琦等語，顯與常情有違，是被告丙○○辯稱未曾打電話至被害人
  乙○○店中恐嚇乙○○，已無可採。綜上所述，被告丙○○有親自以000000
  0000號行動電話號碼撥打被害人乙○○泰源牛肉麵小吃部店內電話恐嚇被害人
  乙○○，且駕駛白色自用小客車至店外丟擲未點火汽油彈之情該汽油彈所塞布條經
  扣案後由本院送經法務部調查局鑑定結果，並無點火之痕跡，見卷附該局九十年十
  月八日（九０）陸(三)字第九００六０一六０號鑑定通知書），應與事實相符。被告
  丙○○所辯，無可採信。事證明確，被告丙○○之犯行堪以認定。
二茲所應再詳予審究者，乃被告究意有無以該汽油彈丟擲乙○○店前之瓦斯爐，圖以
  瓦斯爐之火種引燃汽油彈之放火故意是也。經查：本件案發後前往現場處理之警員
  賴建安於偵查中明確證稱：「我看到在招牌下有玻璃碎片及汽油味道」（見偵查卷
  第十九頁反面），雖賴建安所繪其所謂之廣告招牌在泰源牛肉麵攤之正前方，及被
  害人乙○○於本院供稱伊想有可能汽油彈丟擲後之汽油有可能噴到爐台云云，然觀
  之偵查卷所附該泰源牛肉麵攤之現場照片顯示：該麵攤正面為四扇鐵捲門，牛肉麵
  攤之瓦斯爐置於正面門前之左邊（橫跨最左邊之一扇鐵捲門到左起第二扇鐵捲門約
  三分之一處），而廣告招牌則在牛肉麵攤之最右邊一扇鐵捲門之右前方，亦即瓦斯
  爐距廣告招牌兩者之間約有一部吉普車（約三點八公尺）之距離，此有偵查卷所附
  現場照片五幀可稽；觀之上開現場瓦斯爐、招牌及證人賴建安所述汽油彈落點，瓦
  斯爐距離汽油彈之落點約有三公尺多之遠，再參酌被告行車至該處其牌照號碼尚遭
  人記下，亦見車行不快，若被告意在將汽油彈投擲於瓦斯爐，藉瓦斯爐之火種引燃
  ，應無投擲誤達約三米多之遙；綜上分析，被告丙○○丟擲未點火之汽油彈，其目
  的亦在恐嚇乙○○而已，其無放火之真意，當足認定。證人賴建安於偵查中所繪現
  場圖與卷附上述照片不符，應以現場照片之顯示為正確，且賴建安於偵查中所述招
  牌離乙○○的「店門口」約一、二公尺，在本件判斷上亦不具任何意義，被害人乙○○於本院所供伊想汽油有可能噴到爐台云云，亦係猜測之詞而不能採信。綜上所
  述，被告丙○○之犯行已堪認定。
三核被告丙○○所為，係犯刑法第三百零五條第一項之恐嚇危害安全罪，其先後以單
  一之目的為電話及丟擲未點火汽油彈為恐嚇之行為，為接續犯，應論以單純一罪？
  （起訴意旨認犯刑法第三百零五條、第一百七十三條第三項、第一項為吸收犯，因
  不生變更起訴法條或一部無罪問題）。本件被告丙○○上訴仍執陳詞否認犯罪，其
  上訴雖無理由，惟原判決誤論以放火燃燬現供人使用之住宅未遂罪，則有未當，此
  部分因予撤銷改判。茲審被告曾有犯罪前科（見卷附前科調查表），素行不良，犯
  後亦無悔意等一切情狀，量處如主文所示之刑。
四公訴意旨另以：甲○○與丙○○基於共同犯意之連絡，就前揭由丙○○以電話向乙○○為恐嚇，及丙○○向泰源牛麵攤丟擲汽油彈有犯意連絡及行為分擔，因認被告
  甲○○亦共同涉有刑法第一百七十三條第三項、第一項放火未遂罪嫌及同法第三百
  零五條恐嚇罪嫌。
  (一)按犯罪事實應依證據認定之，無證據不得推定其犯罪事實；又不能證明被告犯罪
    者，應諭知無罪之判決，刑事訴訟法第一百五十四條、第三百零一條第一項分別
    定有明文。又認定不利於被告之事實，須依積極證據，證據不足為不利於被告事
    實之認定時，即應為有利於被告之認定，更不必有何有利之證據，故犯罪事實之
    認定，應憑真實之證據，倘證據是否真實尚欠明確，自難以擬制推測之方法，為
    其判斷之基礎，最高法院三十年度上字第八一六號、五十三年度臺上字第六五六
    號判例意旨可資參照。
  (二)公訴人公訴及上訴意旨認被告甲○○涉有前揭恐嚇及放火罪嫌，無非係以八十九
    年六月十五日晚間案發前至九時十五分在臺東縣卑南鄉○○○街大南國民小學前
    攔獲被告丙○○開駕車時，被告甲○○均與丙○○在一起，且車輛快速行駛，若
    無人幫助，丙○○不太可能一面駕車，一面丟擲汽油彈為主要之論據。訊據被告
    甲○○堅決否認有前揭犯行，辯稱伊係與被告丙○○一同至竹庭卡拉○Ｋ店飲酒
    ，後來酒醉就到被告丙○○之小客車後座昏睡，不知發生何事等語。經查，被告
    甲○○確實有與被告丙○○在八十九年六月十五日晚間七時許，乘坐丙○○之駕
    車至竹庭卡拉○Ｋ店內飲酒，而因酒醉先至車上後座休息之情，業據被告丙○○
    及證人黃正強在原審法院審理時供證屬實，則被告甲○○稱伊當晚在被告丙○○
    駕駛之小客車後座昏睡，不知發生何事之情，而所謂車輛快速行駛不太可能一面
    駕駛、一面丟擲汽油云云，亦僅係猜測之詞而非事理之必然。堪以採信。是尚難
    認定被告甲○○在當晚與被告丙○○有犯意連絡及行為分擔，而共同為放火罪之
    行為。就撥打行動電話至被害人乙○○店中電話恐嚇之犯行部分，由被害人乙○○指訴及電話通聯紀錄內容，僅能證明與被告丙○○之犯行相關，亦未能認定被
    告甲○○有共同之犯行。此外，復查無其他積極證據足資證明被告甲○○有何該
    當放火罪及恐嚇罪之構成要件之犯行，不能證明被告甲○○犯罪，原審諭知甲○○無罪之判決，經核尚無不當，此部分公訴人之上訴為無理由，應予駁回。
據上論斷，應依刑事訴訟法第三百六十八條、第三百六十九條第一項前段、第二百九
十九條第一項前段、三百零一條第一項、刑法第三百零五條、罰金罰鍰提高標準條例
第一條前段判決如主文。
本案經檢察官翟光軍到庭執行職務。
中      華      民      國      九十      年     十一     月    十三    日
                                   審判長法官  謝  志  揚
                                         法官  何  方  興
                                         法官  蔣  有  木
右正本證明與原本無異。
如不服本判決，應於判決送達後十日內向本院提出上訴狀。其未述理由者，並應於
提出上訴狀後十日內向本院補提理由狀(須附繕本)。
                                       書記官  陳  有  信
中      華      民      國      九十      年    十一      月    十三    日


司法院資訊處製作；財團法人民間司法改革基金會備份。
